臺灣高雄地方法院刑事判決　　　　　　　96年度交訴字第24號
公　訴　人　臺灣高雄地方法院檢察署檢察官
被　　　告　乙○○
上列被告因業務過失致死等案件，經檢察官提起公訴（95年度偵
字第31689 號），因被告就被訴事實為有罪之陳述，並聽取當事
人之意見後，本院合議庭裁定改依簡式審判程序由受命法官獨任
進行審判程序，並判決如下：
    主  文
乙○○犯不能安全駕駛動力交通工具罪，處有期徒刑參月；又犯
業務過失致人於死罪，處有期徒刑柒月。應執行有期徒刑捌月。
緩刑參年。
    事  實
一、乙○○受僱於建中熱處理股份有限公司，擔任該公司營業大
    貨曳引車司機，負責載送貨物，係以駕駛為業務之人。明知
    於飲酒後會出現反應較慢、感覺減低、影響駕駛之狀況，於
    駕車時較未飲酒之時易肇事而生危險，並應注意於飲用酒類
    後其吐氣所含酒精濃度超過每公升0.25毫克後不得駕駛車輛
    之規定，猶於民國95年11月29日12時許飲用啤酒2 杯後，已
    達不能安全駕駛動力交通工具之狀態，仍於同日14時27分許
    ，駕駛車牌號碼WG－317 號營業大貨曳引車，自址設高雄縣
    路竹鄉○○路664 號「鑫利公司」欲返回其所屬公司，而由
    「鑫利公司」大門內空地倒車至復興路上時，本應注意於倒
    車時，須派人於車後指引，如無人在車後指引時，亦應先測
    明車後有足夠之地位，並促使行人及車輛避讓，於確定車後
    確無行人或車輛後，始得緩慢倒車，而依當時天候為晴、日
    間自然光線、道路為無缺陷、無障礙之乾燥柏油道路、視距
    良好等情狀，客觀上並無不能注意之情事，乙○○竟疏於注
    意，於其視野僅及於其車正後方且又無人在車後指引之情況
    下，即貿然倒車，適蘇文武騎乘車牌號碼OMF-999 號重型機
    車，沿高雄縣路竹鄉○○路由北往南方向而行至上述地點時
    ，亦疏未注意車前狀況，並隨時採取必要之安全措施，致閃
    避不及而以其機車右前車頭撞及上開營業大貨曳引車右後車
    身，造成蘇文武人車倒地後，受有頭部外傷、顱內出血、氣
    管內出血、右手臂骨折及身體多處撕裂傷等傷害，經乙○○
    當場先對蘇文武施以急救，並委請「鑫利公司」負責人之子
    播打119 電話報案而緊急將蘇文武送醫急救，蘇文武仍於同
    日14時40分許送醫途中因傷重不治死亡。乙○○則於肇事後
    ，留在事故現場，於有權偵查犯罪之警察機關，僅知悉車禍
    事故，但不知悉肇事者前，主動向處理本件道路交通事故之
    警員坦承肇事，並於同日15時1 分許，接受警察以呼氣酒精
    濃度測試器檢測結果，其呼氣中所含酒精濃度達每公升0.78
    毫克，而獲悉全情。
二、案經蘇文武之子丙○○訴由高雄縣政府警察局湖內分局報告
    臺灣高雄地方法院檢察署檢察官偵查起訴。
    理  由
一、本件被告乙○○所犯係死刑、無期徒刑、最輕本刑為3 年以
    上有期徒刑以外之罪，其於準備程序中就被訴事實為有罪之
    陳述，經法官告知簡式審判程序之旨，並聽取公訴人及被告
    之意見後，經本院合議庭裁定由受命法官獨任進行簡式審判
    程序，合先敘明。
二、訊據被告對其飲酒後仍駕駛車號WG－317 號營業大貨曳引車
    ，並在視野有限且又無人在車後指引之情況下倒車，致被害
    人蘇文武騎乘機車閃避不及而發生碰撞肇事，造成被害人人
    車倒地後，受有頭部外傷、顱內出血、氣管內出血、右手臂
    骨折及身體多處撕裂傷等傷害，於送醫途中傷重不治死亡等
    情，於本院審理時坦認不諱，並有道路交通事故現場圖、道
    路交通事故調查報告表（一）、（二）、診斷證明書、酒精
    測試單、酒醉駕駛違反刑法第185 條之3 案件觀察記錄表、
    車號WG－317 號行車執照影本、被告駕駛執照影本、車號查
    詢重型機車車籍資料表、舉發違反道路交通管理事件通知單
    各1 紙及事故現場照片24幀附卷可稽。而被害人因本件車禍
    死亡之事實，復經臺灣高雄地方法院檢察署檢察官督同法醫
    相驗屬實，製有相驗屍體證明書暨法醫驗斷書各1 份在卷可
    按，足認被告上開自白核與事實相符，堪可採信。
三、按刑法第185 條之3 規定所謂『不能安全駕駛』，係抽象危
    險犯，並不以發生具體危險為必要，而對於呼氣酒精濃度已
    達每公升0.55毫克（0.55ＭＧ＼Ｌ）以上者，肇事率為一般
    正常人之10倍，認為已達不能安全駕車之標準，此業經法務
    部88年5 月18日以法88檢字第001669號函告週知。本件被告
    呼氣酒精濃度含量高達每公升0.78毫克，有上開酒精濃度測
    試單在卷可稽，並參以被告駕駛過程中，因酒後駕車酒精濃
    度超過標準值而肇事，足認被告顯已無法安全駕駛，甚為明
    確。
四、次按汽車倒車時，應顯示倒車燈光或手勢後，謹慎緩慢後倒
    ，並應注意其他車輛及行人；大型汽車並須派人在車後指引
    ，如無人在車後指引時，亦應先測明車後有足夠之地位，並
    促使行人及車輛避讓；且汽車駕駛人飲酒後其吐氣所含酒精
    濃渡超過每公升0.25毫克以上者，不得駕車，道路交通安全
    規則第110 條第2 款、第3 款、第114 條第2 款分別定有明
    文。查本件被告領有得駕駛營業大貨曳引車之職業大貨車駕
    駛執照，有高雄市監理處96年3 月5 日高市監二字第096000
    5043號及前開車號WG－317 號行車執照、被告駕駛執照影本
    各1 紙附卷可佐，被告對上述道路交通安全規定應知之甚稔
    ，而依卷附之交通事故調查報告表（一）所載，本件肇事時
    天候為晴、日間自然光線、道路為無缺陷、無障礙之乾燥柏
    油道路、視距良好等情狀，則肇事當時並無不能注意之情事
    。是被告在主、客觀均無不能注意之情形下，竟疏未注意及
    此，於服用酒類後已達不能安全駕駛動力交通工具程度情況
    下，仍然駕駛車輛，並在視野有限且又無人在車後指引之情
    況下貿然倒車而肇致上開車禍，被告酒醉駕駛車輛倒車之行
    為顯有過失。又本件被害人死亡係因被告之過失行為所致，
    二者間復有相當因果關係。
五、綜上所述，本件事證明確，被告酒醉駕車及業務過失致人於
    死之犯行均堪認定，應依法論科。
六、本件被告係受僱於建中熱處理股份有限公司擔任送貨司機之
    職務，平日駕駛上開營業大貨曳引車載運貨物，而本件即係
    其開車送貨後欲駕駛原車返回上開公司時肇事，此據其供明
    在卷（見院卷第26頁），自屬從事駕駛業務之人。是核被告
    所為，係犯刑法185 條之3 服用酒類不能安全駕駛動力交通
    工具而駕駛罪及同法第276 條第2 項業務過失致死罪。被告
    所犯上開2 罪，犯意各別，行為互殊，犯罪構成要件不同，
    應予分論併罰。又被告酒醉駕車，因而致人死亡，應依道路
    交通管理處罰條例第86條第1 項之規定加重其刑；被告前開
    業務過失致死之犯行，其於肇事後，於犯罪未發覺前，主動
    向至現場處理車禍員警坦承肇事，並接受裁判等情，有高雄
    縣政府警察局湖內分局道路交通事故肇事人自首情形紀錄表
    1 紙（警卷第22頁）附卷可憑，應認符合自首之要件，爰依
    刑法第62條前段減輕其刑，並與前開加重事由依法先加後減
    之。爰審酌被告於飲酒後酒精濃度達每公升0.78毫克之情況
    下，仍駕駛上開車輛，並貿然倒車至公眾往來之道路上，無
    視於公眾生命財產安全之情狀，且因其疏失致被害人死亡，
    造成被害人家屬永遠無法抹滅之傷害，所受之痛苦至深且鉅
    ，犯罪情節非輕，惟念及被告犯罪後坦承犯行，犯罪後態度
    尚佳，並已與被害人之家屬達成和解，有高雄縣路竹鄉調解
    委員會調解書1 份（院卷第29頁）在卷可稽，且經告訴人丙
    ○○於本院審理時到庭陳明願予被告自新機會（院卷第23頁
    ）等一切情狀，各量處如主文所示之刑，並定其應執行之刑
    ，以資懲儆。又被告前未曾受有期徒刑以上刑之宣告，有臺
    灣高等法院被告前案紀錄表附卷可憑，其因一時失慮、疏忽
    ，致觸犯本案犯行，且犯後坦承罪行，顯有悔意，經此教訓
    ，信當知所警惕而無再犯之虞，本院綜核各情，認前開對其
    所宣告之刑，以暫不執行為適當，爰依刑法第74條第1 項第
    1 款宣告緩刑3 年，以啟自新。
七、據上論斷，應依刑事訴訟法第273 條之1 第1 項、第284 條
    之1 、第299 條第1 項前段，道路交通管理處罰條例第86條
    第1 項，刑法第185 條之3 、第276 條第2 項、第62條前段
    、第51條第5 款、第74條第1 項第1 款，刑法施行法第1 條
    之1 ，判決如主文。
本案經檢察官甲○○到庭執行職務。
中　　華　　民　　國　　96　　年　　3　　月　　26 　　日
                      交通法庭  法　官  蔣志宗
以上正本證明與原本無異。
如不服本判決，應於判決送達後10日內，向本院提出上訴狀。
                                書記官  洪育祺
中　　華　　民　　國　　96　　年　　3　　月　　26　　日
附錄本件論罪科刑之法條：
＜刑法第185條之3＞
服用毒品、麻醉藥品、酒類或其他相類之物，不能安全駕駛動力
交通工具而駕駛者，處1 年以下有期徒刑、拘役或3 萬元以下罰
金。
＜刑法第276條＞
因過失致人於死者，處2 以下有期徒刑、拘役或2 千元以下罰金
。
從事業務之人，因業務上之過失犯前項之罪者，處5 年以下有
期徒刑或拘役，得併科3 千元以下罰金。
＜刑法施行法第1條之1＞
中華民國94年1 月7 日刑法修正施行後，刑法分則編所定罰金之
貨幣單位為新臺幣。
94年1 月7 日刑法修正時，刑法分則編未修正之條文定有罰金者
，自94年1 月7 日刑法修正施行後，就其所定數額提高為30倍。
但72年6 月26日至94年1 月7 日新增或修正之條文，就其所定數
額提高為3倍。
